最高法院刑事裁定　　　　　　　一○○年度台抗字第七五八號
抗　告　人　劉銀潭
上列抗告人因殺人案件，不服台灣高等法院台中分院中華民國一
００年八月十一日駁回聲請再審之裁定（一００年度聲再字第一
四八號），提起抗告，本院裁定如下：
    主  文
抗告駁回。
    理  由
有罪之判決確定後，因發見確實之新證據，足認受有罪判決之人
應受無罪、免訴、免刑或輕於原判決所認罪名之判決者，固得依
刑事訴訟法第四百二十條第一項第六款規定，為受判決人之利益
聲請再審。惟所稱「發見確實之新證據」，係指該項證據本身，
具有「嶄新性」、「顯然性」，從形式上觀察，顯然可認為足以
動搖原確定之判決，而為受判決人有利之判決者而言。本件原裁
定以抗告人劉銀潭對台灣高等法院台中分院九十八年度上訴字第
二三九七號之確定判決，依刑事訴訟法第四百二十條第一項第六
款「發見確實之新證據」足供憑認本件被害人白麗鳳死亡原因係
意外或自殘，而非原確定判決所認抗告人殺人事實聲請再審，聲
請再審意旨所引證人林佳儂、翁照琪、謝佩珊、劉坤吉、白根龍
證詞、報案光碟錄音及譯文、DNA 型別鑑定書、服務於台北市仁
愛醫院皮膚科者之論述、被害人之病歷資料等證據資料，均屬本
件判決確定前已經存在，且為法院、當事人所已知之證據，並非
事實審法院判決後始行發現之證據；又測謊鑑定書及警方現場勘
察報告如何具證據能力，原確定判決亦於其判決理由中詳述（原
確定判決第五、六頁），聲請意旨猶重為爭執，均非刑事訴訟法
第四百二十條第一項第六款規定之合法聲請再審事由；再原確定
判決事實欄所載：抗告人明知被害人有酗酒習性，肝功能當較常
人為差，甚而有脂肪肝影響凝血功能等情，於理由欄中已說明其
憑以認定依據，復已說明抗告人於案發翌日清晨發現被害人呈昏
迷狀態，隨即打電話呼叫救護車之舉止，惟此僅屬事後彌補動作
，尚難據此認行為時無殺害被害人犯意等情明確。聲請再審意旨
猶以原確定判決前開事實之認定，係屬無稽及以卷內既存之報案
光碟錄音及譯文內容、證人林佳儂證稱「死者先生要求送醫」等
語，爭執抗告人無殺人之犯意，而以上開證據內涵之真正意義並
未經發現斟酌而聲請再審，非適法再審理由；聲請意旨另以原確
定判決已說明何以不足以作為對抗告人有利事證之DNA 型別鑑定
書、證人翁照琪證述其於第一次現場勘察時攜回抗告人所稱九十
六年六月二十五日外出所穿之衣褲檢視，並未發現可疑血跡噴濺
痕，另檢查抗告人雙手、指甲縫及雙腳，未發現因打鬥而產生之
抓傷及殘留之血跡噴濺痕等語、證人謝佩珊於偵查及原審審理時
證稱未聽到抗告人住處有何異狀發生等語、證人劉坤吉證稱抗告
人與被害人平日感情狀況、被害人生前曾在住處有以頭撞牆之動
作等先前顯均已經斟酌，及以證人翁照琪之證詞、警方製作之現
場勘察報告有所矛盾云云，而重為爭執抗告人並無殺人犯意及殺
人動機，亦非適法聲請再審理由；而證人翁照琪自被害人死亡時
端坐之長椅右側採獲之毛髮一束，應係外力自被害人頭部扯落，
而非自然代謝或意外掉落等情，亦據原確定判決以法務部法醫研
究所法醫文書審查鑑定書為據而論明（見原確定判決第十二至十
四頁），另以台北市立仁愛醫院皮膚科者之論述，推論上開警方
在現場起獲之頭髮一束，非屬外力強力拉扯掉落，認證人翁照琪
及警方之現場勘察報告違反經驗法則，及應不排除係由被害人個
人所致云云，均屬抗告人主觀推測之語詞，自非所謂證據，均難
認係事後發現之新證據，亦不具有顯然可認足以動搖原有罪確定
判決而應為無罪、免訴、免刑或輕於原判決罪名之「顯然性」要
件，抗告人據此聲請再審，為無理由等情。因而駁回再審聲請，
經核於法尚無不合。抗告意旨仍執陳詞，指摘原裁定違法，難認
有理由，應予駁回。
據上論結，應依刑事訴訟法第四百十二條，裁定如主文。
中    華    民    國  一○○  年    九    月  二十二  日
                      最高法院刑事第八庭
                          審判長法官  石  木  欽  
                                法官  洪  佳  濱  
                                法官  段  景  榕  
                                法官  周  煙  平  
                                法官  洪  兆  隆  
本件正本證明與原本無異
                                      書  記  官  
中    華    民    國  一○○  年    九    月  二十六  日
                                                      Q